【裁判字號】    89,判,2466
【裁判日期】    890728
【裁判案由】    房屋稅
【裁判全文】
最  高  行  政  法  院  判  決                  八十九年度判字第二四六六號
    原      告  甲○○
    被      告  基隆市稅捐稽徵處
    代  表  人  王源寶
右當事人間因房屋稅事件，原告不服財政部中華民國八十七年十月台財訴00000
0000號再訴願決定，提起行政訴訟，本院判決如左︰
    主  文
原告之訴駁回。
訴訟費用由原告負擔。
    事  實
緣坐落基隆市○○路三十七號一樓房屋係原告所有，因該屋增建夾層及屋後加蓋增建
使用，被告所屬信義分處乃分別以營業用稅率與非營業用稅率課徵該房屋八十六年度
之房屋稅（含教育捐）。原告對增建夾層及屋後增建部分核課房屋稅不服，申經復查
結果，未獲變更，循序提起訴願、再訴願，遞遭決定駁回，爰提起行政訴訟。茲摘
兩造訴辯意旨於次：
原告起訴意旨及補充理由略以：本件系爭基隆市○○路三十七號一樓房屋，係原告興
他人共同提供土地而與建商合建五戶七層大樓所分得，興建前經工務局核准發給建造
執照，建商依據建造執照興建一樓至七樓，一層樓建造妥當檢驗完畢，方能再興建二
樓至七樓，從而該一樓之基地，至頂蓋，即至二樓之基平面下之建物房屋空間，乃係
經工務局核准屬於原告建築物房屋之空間，該房屋內上下左右空間應均屬於原告使用
，原告自有自由使用之權，原告於該建物一樓之房屋房間內，隔一道木板，上低下矮
，亦未再增頂蓋，更未隔間或廚房、廁所、浴室之設置，不能獨立使用，亦未增加使
用，隔板上僅放置鐵架而已，是該部分顯非課徵房屋稅之對象，稅捐機關對該建物房
屋課徵房捐稅，亦僅能為一次之課徵，其竟一屋二課稅，於法不合；又一樓屋後增建
合併陽台使用部分亦屬無稽，原告從無有陽台之設置，僅為防風雨而增以鐵板貼附而
已，是否為建物實值研究，均非屬課徵範圍，是以原處分及一再訴願決定均有未合，
請求判決均予撤銷等語。
被告答辯意旨略以：查原告所有坐落基隆市○○路三十七號一樓房屋，原係七層式建
物之第一層房屋，經被告八十六年度房屋稅籍清查，發現房屋一樓增建夾層面積四十
三平方公尺，並於一樓後面增建合併後陽台使用，被告乃分別按營業用與非住家非營
業用稅率核定課徵房屋稅新台幣八、九六三元，教育捐一、三五三元，並無違誤。蓋
系爭房屋原核發使用執照及測量成果圖並無夾層及後陽台之增建，惟經被告八十六年
度房屋稅籍清查，發現房屋一樓增建夾層面積四十三平方公尺，並於一樓後面增建合
併後陽台使用，依據房屋稅之課徵範圍，明定以房屋及增加使用價值之建物為對象，
則一樓夾層應屬房屋稅課徵標的，又原後陽台部分經封閉使用已非陽台，依財政部八
十六年七月二十八日台財稅第八六一九○九三五二號函釋仍應併入計算建築面積核課
房屋稅，其增建面積二六．三平方公尺，核屬房屋稅課徵範圍。從而，原處分及一再
訴願決定，均無不合，請求駁回原告之訴等語。
    理  由
按「房屋稅向房屋所有人徵收之。」又「房屋稅，以附著於土地之各種房屋，及有關
增加該房屋使用價值之建築物，為課徵對象。」及「增加該房屋使用價值之建築物，
指附著於應徵房稅之房屋之其他建築物，因而增加該房屋之使用價值者。」房屋稅條
例第四條第一項前段、第三條、第二條第二款分別定有明文；又所稱「建築物」，為
定著於土地或地面下具有頂蓋、樑柱或牆壁，供個人或公眾使用之構造物或雜項工作
物，亦為建築法第四條所明定。本件原告起訴主張：其所有坐落基隆市○○路三十七
號一樓房屋，並無增建夾層，僅係房屋空間之自由使用及屋後亦無加蓋增建使用，被
告所屬信義分處乃分別以營業用稅率與非營業用稅率課徵該房屋八十六年度之房屋稅
八、九六三元、教育捐一、三五三元，顯有未合云云。經查：原告所有坐落基隆市○
○路三十七號一樓房屋，原係七層式建物之第一層房屋，有基隆市政府工務局核發使
用執照及建物平面圖附可稽，嗣經被告八十六年度房屋稅籍清查，發現房屋一樓增
建夾層面積四十三平方公尺，供作儲藏倉庫之用，並於一樓屋後以鐵皮增建足避風雨
，供倉庫使用，可達經濟上效果之不動產，面積二六．三平方公尺，亦有被告復查報
告書、照片附原處分卷可按，即原告對於其於系爭房屋一樓空間內以木板隔層及於屋
後有加蓋覆鐵皮使用之事實，亦自為其所自陳。核依首揭法條之規定及財政部八十六
年七月二十八日台財稅第八六一九○九三五二號函釋，均屬房屋稅課徵範圍，被告乃
分別按營業用與非住家非營業用稅率核定課徵房屋稅八、九六三元，教育捐一、三五
三元，並無違誤。原告以系爭房屋係經工務局核准發給建造執照，建商依據建造執照
興建，即該一樓之基地，至頂蓋，即至二樓之基平面下之建物房屋空間，乃係經工務
局核准屬於原告建築物房屋之空間，該房屋內上下左右空間應均屬於原告使用，原告
自有自由使用之權，原告於該建物一樓之房屋房間內，隔一道木板，亦未再增頂蓋，
更未隔間或廚房、廁所、浴室之設備，不能獨立使用，亦未增加使用，至一樓後面增
建防風雨附貼鐵皮，能否算增建，實值研究，均非課徵房屋稅之對象云云置辯，容有
誤解。綜上所述，本件原處分核無違誤，一再訴願決定遞予維持，亦無不合，原告起
訴意旨求予撤銷，為無理由，應予駁回。
據上論結，本件原告之訴為無理由，爰依行政訴訟法施行法第二條、行政訴訟法第九
十八條第三項前段，判決如主文。
中    華    民    國     八十九      年      七      月     二十八      日
              最 高 行 政 法 院 第 五 庭
                                審 判 長 法  官      廖  政  雄
                                         法  官      黃  璽  君
                                         法  官      趙  永  康
                                         法  官      林  清  祥
                                         法  官      姜  仁  脩
右  正  本  證  明  與  原  本  無  異
                                         法院書記官  張  惠  美
中    華    民    國     八十九      年      八      月       一        日


司法院資訊處製作；財團法人民間司法改革基金會備份。
